臺灣士林地方法院小額民事判決　　　 96年度小字第262號
原　　　告　甲○○
被　　　告　丙○○
訴訟代理人　乙○○
上列當事人間損害賠償事件，本院於民國96年4 月24日言詞辯論
終結，判決如下：
    主  文
被告應給付原告新臺幣壹仟伍佰柒拾肆元。
原告其餘之訴駁回。
訴訟費用新臺幣壹仟元由被告負擔二十分之一即新臺幣伍拾元，
其餘新臺幣玖佰伍拾元由原告負擔。
本判決於原告勝訴部分，得假執行。
    事  實  及  理  由
一、原告起訴主張：被告於民國95年7 月28日，駕駛車牌號碼
    4420-EG 自用小客車，於臺北市○○○道○ 段24巷，自後方
    撞擊原告所駕駛之車牌號碼536-CN營業用小客車，被告原應
    支付修車費用新臺幣（下同）10,200元，卻不賠償，而原告
    負債累累，還要支付車貸房租及生活費用，實無錢修車，致
    原告迄今仍開一破損之計程車營業，導致收入減少，並受有
    營業損失（即150 天之營業損失共計15,000元）；系爭交通
    事故發生前，有客人攔車，原告即慢慢停下來，並無緊急煞
    車情事，是被告不煞車才會撞及原告，爰依侵權行為之法律
    關係，聲明請求判決：被告應給付原告25,200元（即修車費
    用10,200元，營業損失15,000元）等語。
二、被告則辯稱：系爭交通事故發生地點是在下坡方向，被告才
    剛起步沒多久，前方的原告為了要靠邊載客，故以45度角切
    入急停，被告閃避不及，所駕駛之車牌號碼4420-EG 自用小
    客車亦受有嚴重之損害，系爭交通事故之發生兩造均有過失
    ；否認被告有營業損失，並聲明請求判決：原告之訴駁回。
三、兩造不爭執之事實或證物：
  (一)臺北市政府警察局交通警察大隊道路交通事故初步研判分析
    表（本院卷第7 頁參照）。
  (二)本院依職權調閱之臺北市○○○○○道路交通事故調查卷宗
    。
  (三)訴外人一興汽車保養所出具之修車估價單（本院卷第6 頁、
    第20頁分別參照）。
  (四)車牌號碼536-CN營業用小客車為原告所有，其出廠年月為93
    年7 月，有汽車行車執照在卷可稽（本院卷第16頁參照）。
四、按因故意或過失，不法侵害他人之權利者，負損害賠償責任
    ；汽車、機車或其他非依軌道行駛之動力車輛，在使用中加
    損害於他人者，駕駛人應賠償因此所生之損害，民法第184
    條、第191 條之2 分別定有明文。本件被告駕駛汽車不慎撞
    損原告所有之車牌號碼536-CN營業用小客車，有未注意車前
    狀況之過失，此有兩造不爭執之事實及證物(一)、(二)可稽，揆
    諸前揭規定，被告自應對原告負損害賠償責任；另按損害之
    發生或擴大，被害人與有過失者，法院得減輕賠償金額或免
    除之，此亦為民法第217 條第1 項所明定，本院依職權調閱
    兩造不爭執事實及證物(二)所示之臺北市○○○○○道路交通
    事故調查卷宗，查知在場目擊系爭交通事故發生情形之證人
    張益彰於該調查過程之談話紀錄中表示：「肇事前我正站在
    公車站牌處，我目擊整個過程，因當時公車站旁有一中年人
    攔計程車，此時一部計程車336-CN由仰德大道北向南方向看
    見有人攔車，突然由第一車道靠右馬上停車，並非慢慢靠右
    行駛，而計程車一靠邊停車時後方自小客4420-EG 閃避不及
    右前車頭才撞到計程車左後車尾，計程車停靠於公車站10公
    尺內，我與雙方當事人均不認識」等語綦詳。堪信被告固有
    未注意前方狀況之過失，惟若非原告急於靠邊載客而變換車
    道並緊急煞車欲使客人上車，被告亦不致因閃避不及而撞及
    原告所有之系爭車輛，故原告就系爭損害之發生應認與有過
    失。本院審酌兩造就系爭損害發生原因力之大小，認應由被
    告負擔40％之過失責任，由原告負擔60％之過失責任。
五、又按不法毀損他人之物者，被害人得請求賠償其物因毀損所
    減少之價額；而負損害賠償責任者，除法律另有規定或契約
    另有訂定外，應回復他方損害發生前之原狀，且債權人得請
    求支付回復原狀所必要之費用，以代回復原狀，民法第196
    條、第213 條第1 項、第3 項分別定有明文。又按物被毀損
    時，被害人除得依民法第196 條請求賠償外，並不排除民法
    第213 條至第215 條之適用，惟民法第196 條之規定即係第
    213 條之法律另有規定，請求賠償物被毀損所減少之價額，
    得以修復費用為估定之標準，但以必要者為限（如修理材料
    以新品換舊品，應予折舊），最高法院77年5 月17日民事庭
    總會決議可資參照。本件原告所有之車牌號碼536-CN營業用
    小客車，確係因被告之過失行為而撞損，而受有相當於修理
    費10,200元之損害，有估價單影本在卷可稽，惟系爭車輛之
    修理既以新零件更換遭損壞之舊零件，則依上揭規定及說明
    ，自應將零件折舊部分自損害賠償額中予以扣除，而系爭車
    輛為93年7 月出廠及領照，雖不知其出廠之日，惟可推定其
    為該月15日出廠，距肇事時已2 年又13日，其零件已有折舊
    ，其更新零件之差價應予扣除，經參考行政院於86年12月30
    日修正發布之固定資產耐用年數表，小客車之耐用年數為5
    年，而依行政院台（45）財字第4180號令發布之固定資產折
    舊率表，採定率遞減法計算折舊時，耐用年數5 年者，折舊
    率為每年千分之369 ，另依營利事業所得稅查核準則第95條
    第6 款、第8 款分別規定「固定資產提列折舊採用定率遞減
    法者，以1 年為計算單位，其使用期間未滿1 年者，按實際
    使用之月數相當於全年之比例計算之，不滿1 月者，以月計
    」之方法，且如「採用定率遞減法折舊者，其最後1 年度之
    未折減餘額，以等於成本1/10為合度」。是系爭車輛距車禍
    發生時已折舊2 年1 個月（不滿1 月者，以月計），系爭車
    輛更新零件之折舊金額則為6,264 元（計算式詳如附表），
    故修復系爭車輛之必要費用應為3,936 元（計算式：10,000
    -0000 = 3,936）。
六、原告另主張其因車輛破損無錢修理，故影響客人搭乘意願，
    受有營業損失15,000元云云，惟原告之車輛仍可行駛，且原
    告仍每日行駛之以作為生財工具一節，既為原告自承，原告
    復無法舉證其因系爭交通事故受有何營業損失，其該部分主
    張已難遽採；況原告營業額縱有降低，亦可能係受大環境不
    景氣、計程車業競爭激烈、大臺北地區公共運輸系統日趨完
    善、原告個人工作時間、工作及服務態度等各種因素所影響
    ，未必與系爭交通事故有因果關係，從而原告請求被告賠償
    營業損失15,000元，即非有據。
七、綜上所述，原告修理車輛應支出之必要費用為3,936 元，其
    中被告應負40% 之過失責任，從而原告依侵權行為之法律關
    係，請求被告賠償1,574 元（計算式：3,936X0.4=1,574）
    之範圍內，為有理由，應予准許，逾此範圍之請求，即屬無
    據，為無理由，應予駁回。
八、本件訴訟費用額確定為1,000 元，並應由被告負擔1/20 即
    50 元，其餘950 元由原告負擔。
九、本件訴訟標的金額在10萬元以下，係適用小額程序事件，所
    為被告部分敗訴之判決，於原告勝訴部分，爰依民事訴訟法
    第436 條之20之規定，依職權宣告假執行。
十、據上論結，本件原告之訴為一部有理由、一部無理由，依民
    事訴訟法第436 條之23、第436 條第2 項、第385 條第1 項
    前段、第436 條之19第1 項、第436 條之20、第79條，判決
    如主文。
中　　華　　民　　國　　96　　年　　4 　　月　　30　　日
                  簡易庭  法  官  王怡雯
以上正本證明與原本無異。
如不服本判決，應於送達後20日內，向本院提出上訴狀，並表明
上訴理由（上訴理由應表明一、原判決所違背之法令及具體內容
。二、依訴訟資料可認為原判決有違背法令之具體事實。），如
於本判決宣示後送達前提起上訴者，應於判決送達後20日內補提
上訴理由書（須附繕本），如未於上訴後20日內補提合法上訴理
由書，法院得逕以裁定駁回上訴。
中　　華　　民　　國　　96　　年　　5 　　月　　2 　　日
                          書記官  高郁婷
附表：計算式（元以下4捨5入）
第1年折舊額：10,200×0.369=3,764
第2年折舊額：（10,200-3,764）×0.369=2,375
第2 年1 月折舊額：（10,200-3,764-2,375） ×0.369 ×
                     1/12=125
合計折舊額：3,764+2,375+125=6,264
附錄：
一、民事訴訟法第436條之24第2項：
　　對於小額程序之第一審裁判上訴或抗告，非以其違背法令為
    理由，不得為之。
二、民事訴訟法第436條之25：
　　上訴狀內應記載上訴理由，表明下列各款事項：
　　(一)原判決所違背之法令及其具體內容。
　　(二)依訴訟資料可認為原判決有違背法令之具體事實。
